臺中高等行政法院判決　　　　　　　　　　　　　　　九十二年度訴字第七二六號
　　　　　　　　　　　　　　　.
　　原　　　告　元裕實業工廠有限公司
　　代　表　人　甲○○
　　訴訟代理人　戊○○
　　被　　　告　財政部臺灣省中區國稅局
　　代　表　人　乙○○
　　訴訟代理人　丁○○
　　　　　　　　丙○○
右當事人間因營利事業所得稅事件，原告不服財政部中華民國九十二年六月二十七日
台財訴字第○九二○○二五三八五號訴願決定，提起行政訴訟，本院判決如左︰
　　主  文
原告之訴駁回。
訴訟費用由原告負擔。
　　事  實
一、事實概要：緣原告辦理民國八十九年度營利事業所得稅結算申報，列報利息支出
    新臺幣（下同）一一、五二○、○七九元，全年所得額一六七、二三六元，經被
    告機關以其中抵押借款八○、○○○、○○○元部分未提示借款合約書及足資證
    明與營業有關之證明文件供核，乃否准認列其利息支出六、四四二、三九五元，
    核定利息支出五、○七七、六八四元，全年所得額六、六○九、六三一元，應補
    稅額一、五八四、八七七元；另辦理八十八年度未分配盈餘申報，申報未分配盈
    餘三三六、四八四元，經被告機關否准減除八十九年度結算申報自行申報應退還
    營利事業所得稅稅額抵繳之金額二五、七二一元，核定八十八年度未分配盈餘為
    二六○、六一六元，應補徵稅額一八、一三四元。原告不服，就八十九年度營利
    事業所得稅利息支出及八十八年度未分配盈餘申經復查結果，八十九年度營利事
    業所得稅部分利息支出獲准追認四、五九○、九六九元，全年所得額變更核定二
    、○一八、六六二元，其餘復查駁回，原告仍不服，就八十九年度營利事業所得
    稅利息支出提起訴願，亦遭駁回，遂提起本件行政訴訟。
二、兩造聲明：
    (一)原告聲明求為判決：訴願決定及原處分均撤銷。
　　(二)被告聲明求為判決：駁回原告之訴。
三、兩造之陳述：
    (一)原告主張之理由：
    1.關於原告於八十六年六月三十日向合作金庫彰化支庫以土地擔保借款六三、○
      ○○、○○○元之部分款項，其用途係用於償還八十五年六月十七日向合作金
      庫大竹支庫所借入之二二、五○○、○○○元，此金額係原告向合作金庫大竹
      支庫借入，以償還向德佶紡織股份有限公司（下稱德佶公司）購貨之款項。被
      告認原告八十五年帳冊中所示，皆以現金交易條件且八十五年資金平均餘額尚
      有二四、一六六、五二四元，足夠營運之需，故否准認列該部分之借款利息支
      出。惟查：
      (1)原告於八十六年六月三十日向合作金庫彰化支庫以土地借款六三、○○○、
        ○○○元，再以部分款項二二、五○○、○○○元償還八十五年六月十七日
        向合作金庫大竹支庫之借款，係基於營運成本之考量，利率較低，此有借款
        合約及相關資料足以佐證，原告借款金額收付流程均係用於實際經營，從轉
        帳匯款紀錄亦可證明實際收付對象均為營運之需。
      (2)至於八十五年六月十七日向合作金庫大竹支庫借款係償還付德佶公司購貨款
        項，此部分借款，原告亦支付年利率百分之八．四五之利息成本，且均按時
        實際繳交利息支出，有繳款紀錄及收據可稽。償還時，亦由原告實際轉帳匯
        款支付德佶公司，亦有轉帳匯款記錄可證。縱使帳冊記載不夠詳細完備，但
        不能證明買賣雙方無實際交易之情形。被告已查帳原告八十五年度之進貨發
        票憑證，其中向德佶公司進貨（含稅）約達一二四、五五○、○○○元，原
        告雖以較簡略方式記帳，惟不能以此否認實際進貨交易及付款之事實。
      (3)被告主張原告八十五年平均資金尚有二四、一六六、五二四元，足供營運之
        需，無需向他人借款云云。惟查，原告向銀行借款係短期營運週轉借款，每
        年需換約一次，銀行放款部門會根據企業之營運能力及資金餘額來決定放款
        額度，故銀行對於企業所需營運資金之評估，比任何其他機構更具專業及公
        信力。而原告進貨商品（棉花）從播種到採收約需七個月時間，且台灣不產
        棉花需從國外進口，因此至少需有三個月以上之安全庫存。而企業為因應商
        品市場的價格波動及考量經營環境，單以帳上資金之收付情形判斷公司營運
        資金是否足夠，有違常情。因此並非以帳上有資金餘額，就認為公司營運資
        金已足夠。以原告八十五年營業額達一億五千多萬，進貨金額達一億四千多
        萬元，若以當時市場狀況，從銷售到收票再兌現可用，其期間約需三至四個
        月，再加上進貨付款所需資金週轉金額，應不止於上述金額，而經營事業為
        應付多變市場及永續經營考量，營運資金是必備的。
    2.被告依所得稅法之規定經營本業及附屬業務以外之費用及損失，不得列為費用
      或損失，非營業所必需之借款利息，不予認定。又依營利事業所得稅查核準則
      （下稱查核準則）規定所謂營業所必需之借款利息，係指營業上無資金可供週
      轉而向他人借款之利息而言，如營業資金中尚有餘額足供營運之需時，即非營
      業所必需等為由不予認定該筆利息支出云云，惟原告前述相關憑證及匯款資料
      ，均可證該筆借款確實係用於經營業務之用。經營事業千變萬化，考慮因素很
      多，除帳面數字外，尚需考量市場環境、同業競爭及國內外原物料價格的漲跌
      ，以決定資金週轉之情形。且營業上所需資金是否足供週轉之需，則應以公司
      本身行業特性、營運計劃及市場經營環境來判斷，若僅以帳上計算數字多寡而
      忽略公司本身實際營運之考量，實有欠公平。
    3.綜上，法律的正義貴在發現真實，記帳程序簡略的瑕疵，不能否定實質的交易
      及證據。是被告之查帳不能扭曲企業正常之損益，原告既可證明該筆借款確實
      用於營業用途，雖帳上以較簡易方式記錄，基於實際查得資料，應可認定該筆
      利息支出。
    (二)被告答辯之理由：
    1.按「營利事業所得之計算，以其本年度收入總額減除各項成本費用、損失及稅
      捐後之純益額為所得額。」為所得稅法第二十四條第一項所明定。次按「經營
      本業及附屬業務以外之費用及損失，不得列為費用或損失。」「非營業所必需
      之借款利息，不予認定。」為查核準則第六十二條及第九十七條第二款所規定
      。又「所謂營業所必需之借款利息，係指營業上無資金可供週轉而向他人借款
      之利息而言，如營業資金中尚有餘款足供營運之需時，即非營業所必需，其借
      款利息不予認定，並無不合。」改制前行政法院七十二年度判字第一五三六號
      著有判例。
    2.查原告係經營原棉及廢棉等紗品買賣業務，本年度列報利息支出一一、五二○
      、○七九元，經被告機關原查以其中抵押借款八○、○○○、○○○元部分，
      函請原告補充說明其借款之用途、提示借款合約書及足以證明為營業所必需之
      相關證明文件資料供核，惟原告迄未提示，遂否准認列其利息支出六、四四二
      、三九五元，核定利息支出五、○七七、六八四元。原告主張抵押借款八○、
      ○○○、○○○元係向金融機構借入供支應正常營業所需之資金，且所支付之
      利息支出均取有銀行開具之收據，請准予追認云云。申經被告機關復查決定以
      ，經依原告所提示之他項權利證明書、抵押權設定契約書、傳票、匯款回條聯
      及相關帳證等資料查悉，原告系爭借款金額為八○、○○○、○○○元，其中
      (一)四○、○○○、○○○元係償還前八十六年六月三十日向合作金庫彰化支庫
      以土地擔保借款借入六三、○○○、○○○元之部分款項，查該借款用途係用
      於償還原八十五年六月十七日向合作金庫大竹支庫所借入之二二、五○○、○
      ○○元及支付八十六年購入原棉及人造棉等之貨款四○、○七三、一一一元。
      (二)另四○、○○○、○○○元係向臺灣銀行大雅分行分別於八十七年九月二十
      一日及八十七年九月二十三日借入三○、○○○、○○○元及一○、○○○、
      ○○○元，其借款用途係用於償還前筆八十六年六月三十日原向合作金庫彰化
      支庫部分借款二三、○○○、○○○元及支付當年度購買聚酯棉及人造棉等貨
      款一六、五○○、○○○元；次查原告主張於八十五年六月十七日所借入二二
      、五○○、○○○元係償付向德佶公司購貨之款項，惟經原告所提示八十五年
      度之日記帳及總分類帳查其進貨交易情形，皆以現金為交易條件，且八十五年
      每月資金平均餘額尚有二四、一六六、五二四元足供營運之需，依首揭行政法
      院七十二年度判字第一五三六號判例及查核準則規定，其借入之二二、五○○
      、○○○元之相關利息支出計一、八五一、四二六元應否准認列；另查原告於
      八十六年度及八十七年度共借款八○、○○○、○○○元除償還前開二二、五
      ○○、○○○元外，餘五七、五○○、○○○元在每月資金平均餘額不足應付
      進貨之貨款情形下，向其銀行貸款用以週轉並支付其應付貨款，尚難謂與業務
      無關，是復查後准予追認利息支出四、五九○、九六九元，變更核定九、六六
      八、六五三元，原告仍表不服，提起訴願，案經財政部訴願決定，亦持與被告
      機關之相同論見。
    3.行政訴訟意旨略謂：原告主張系爭利息支出係八十五年六月十七日向合作金庫
      大竹支庫借款用來償付德佶公司所購入之貨款，均有繳款紀錄可供查核，另八
      十五年度公司營業額達一億五千多萬元，進貨金額達一億四千多萬元，以當時
      市場狀況，從銷售到收款期間需三至四個月，再加上進貨所需之資金，帳上資
      金仍有不足等情，應屬營運所需，原告認為由相關憑證及匯款資料，該筆借款
      確實係用於經營業務之用，至於營業上所需資金是否供週轉之需，則應以公司
      本身行業特性、營運計畫及市場經營環境來判斷，而非以帳上記錄云云。
    4.查原告於復查階段所提示八十五年度之日記帳及總分類帳其與德佶公司進貨交
      易皆以現金付款，且八十五年度每月資金平均餘額二四、一六六、五二四元，
      尚足供每月平均進貨所需之資金一二、五四三、八二二元，依首揭判例及查核
      準則之規定，其借入之二二、五○○、○○○元之相關利息支出計一、八五一
      、四二六元應否准認列，並無不合。另原告主張系爭借款係償還德佶公司之貨
      款，並有轉帳匯款資料云云。查原告於八十五年六月十七日借入二二、五○
      ○、○○○元，並於同年六月十八日以領現方式轉入德佶公司，惟查該筆款項
      係用以償還德佶公司向中國農民銀行之貸款，次查原告本年度向德佶公司進貨
      皆以現金方式交易，並未有應付貨款情形，又查該筆借款金額頗巨，同日領現
      匯款以償還德佶公司借款，主張與貨款有關，顯違一般交易常規，執詞主張該
      筆借款與貨款有關，核無足採。又依商業會計法第三十四條規定，會計事項應
      按發生次序逐日登帳，故被告機關係依原告所提之帳簿憑證查得結果，其八十
      五年每月資金平均餘額尚足供營運周轉使用，無需再向他人借款，該筆利息支
      出顯非合理及必要，被告機關否准認列，並無不合。基上論結，原處分及所為
      復查、訴願決定並無違誤，請准如訴之聲明判決。
　　理  由
一、按「營利事業所得之計算，以其本年度收入總額減除各項成本費用、損失及稅捐
    後之純益額為所得額。」為所得稅法第二十四條第一項所明定。次按「經營本業
    及附屬業務以外之費用及損失，不得列為費用或損失。」「利息：．．．二、非
    營業所必需之借款利息，不予認定。三、借入款項未於帳內載明債權人之真實姓
    名與地址者，不予認定。但傳票憑證記載詳實，並依稅捐稽徵機關管理營利事業
    會計帳簿憑證辦法之規定保存者，不在此限。」為查核準則第六十二條及第九十
    七條第二款、第三款所規定。又「所謂營業所必需之借款利息，係指營業上無資
    金可供週轉而向他人借款之利息而言，如營業資金中尚有餘款足供營運之需時，
    即非營業所必需，其借款利息不予認定，並無不合。」改制前行政法院七十二年
    度判字第一五三六號著有判例。
二、本件原告辦理八十九年度營利事業所得稅結算申報，列報利息支出一一、五二○
    、○七九元，全年所得額一六七、二三六元，經被告機關以其中抵押借款八○、
    ○○○、○○○元部分未提示借款合約書及足資證明與營業有關之證明文件供核
    ，乃否准認列其利息支出六、四四二、三九五元，核定利息支出五、○七七、六
    八四元，全年所得額六、六○九、六三一元，應補稅額一、五八四、八七七元；
    另辦理八十八年度未分配盈餘申報，申報未分配盈餘三三六、四八四元，經被告
    機關否准減除八十九年度結算申報自行申報應退還營利事業所得稅稅額抵繳之金
    額二五、七二一元，核定八十八年度未分配盈餘為二六○、六一六元，應補徵稅
    額一八、一三四元。原告不服，就八十九年度營利事業所得稅利息支出及八十八
    年度未分配盈餘申經復查結果，八十九年度營利事業所得稅部分利息支出獲准追
    認四、五九○、九六九元，全年所得額變更核定二、○一八、六六二元，其餘復
    查駁回，原告仍不服，就八十九年度營利事業所得稅利息支出部分，循序提起本
    件行政訴訟。
三、經查，原告係經營原棉及廢棉紗等紗品買賣業務，其八十九年度系爭借款金額二
    二、五○○、○○○元之相關利息支出一、八五一、四二六元部分，該借款係原
    告於八十五年六月十七日向合作金庫大竹支庫所借入，並於同年六月十八日以領
    現方式轉入德佶公司，用以償還德佶公司八十五年一月至六月之貨款，惟依原告
    所提示八十五年度之日記帳及總分類帳之記載，其與德佶公司進貨每筆交易皆以
    現金付款，並未有應付貨款情形，此有原告之日記帳影本附於本院卷可憑，是原
    告主張此部分之借款係為償還德佶公司之貨款，自無可採。又依原告八十五年度
    總分類帳計算每月資金平均餘額為二四、一六六、五二四元，尚足供原告每月平
    均進貨所需之資金一二、五四三、八二二元（見原處分卷第三一六頁至三六四頁
    ），無需再向他人借款，該筆利息支出顯非合理及必要，依首揭查核準則規定及
    判例意旨，被告否准認列，並無不合。綜上所述，原告上開主張，均不足採。從
    而，被告就系爭利息部分所為之復查決定，核無違誤，訴願決定遞予維持，亦無
    不合。原告仍執前詞訴請撤銷，為無理由，應予駁回。
四、據上論結，本件原告之訴為無理由，依行政訴訟法第一百九十五條第一項後段、
    第九十八條第三項前段，判決如主文。
中　　　華　　　民　　　國　　九十三　　年　　　一　　　月　　 十四 　　日
                 臺 中 高 等 行 政 法 院   第 二 庭
                                審 判 長 法  官　胡　國　棟
                                         法  官　王　德　麟
                                         法  官　林　秋　華
右正本證明與原本無異。
如不服本判決，應於判決送達後二十日內向本院提出上訴書狀，其未表明上訴理由者
，應於提起上訴後二十日內向本院提出上訴理由書（須依對造人數附具繕本）；如於
本判決宣示或公告後送達前提起上訴者，應於判決送達後二十日內補提上訴理由書（
須附繕本）。未表明上訴理由者，逕以裁定駁回。
提起上訴應預繳送達用雙掛號郵票三九○元（三十四元及五元郵票各十份)。
中　　　華　　　民　　　國　　九十三　　年　　　一　　　月　　 十四 　　日
                                         法院書記官　王　百　全
